【裁判字號】    97,易,3248
【裁判日期】    971029
【裁判案由】    詐欺
【裁判全文】
臺灣板橋地方法院刑事判決              97年度易字第3248號
公  訴  人  臺灣板橋地方法院檢察署檢察官
被      告  乙○○
上列被告因詐欺案件，經檢察官聲請簡易判決處刑（97年度偵緝
字第2110號、第2111號），本院受理後（97年度簡字第8361號）
，認不宜以簡易判決處刑，改依通常程序審理，判決如下：
    主  文
本件公訴不受理。
    理  由
一、公訴意旨略以：被告乙○○得知可藉由出售金融機構帳戶以
    換取不詳數額之金錢後，其能預見轉讓存摺、提款卡及密碼
    供他人使用，將供用於幫助他人遂行詐欺之犯行，然為貪圖
    小利，仍不違背其本意，竟基於幫助詐欺之犯意，先於民國
    96年11月12日，將臺灣郵政高雄大社郵局以其名義開設帳號
    為000-00000000000000號帳戶內僅存之款項新臺幣（下同）
    462 元提領400 元後，復於96年11月15日，向該郵局請領晶
    片提款卡，並在新竹縣竹東鎮將該帳戶之存摺、提款卡及密
    碼交付予姓名年籍不詳之成年男子，該名男子則給予被告不
    詳之金額，作為購買上開存摺、提款卡及密碼之代價。前開
    男子自被告處取得該存摺、提款卡及密碼後，乃基於詐欺之
    犯意，為下列詐欺行為：在奇摩拍賣網站上，佯稱出售羊
    奶粉，丙○○於96年11月16日20時許，在台北縣新莊市○○
    路417 巷18號10樓住處上網看到該訊息後，不疑有它，因而
    陷於錯誤，於96年11月17日17時15分許，持臺灣銀行提款卡
    至新莊市○○街萊爾富便利商店內國泰世華銀行櫃員機轉帳
    ，匯款7800元至前開帳戶內，嗣因未收到羊奶粉，且無法聯
    繫出售人，始知受騙。在雅虎拍賣網站上，佯稱出統一超
    商禮券及大潤發提貨券，丁○○於96年11月20日，在網路上
    看到該訊息後，不疑有他，因而陷於錯誤，於96年11月20日
    14時52分許，在台北縣淡水鎮○○路209 號之淡水郵局義山
    分行匯款9900元至前開帳戶內，嗣因未收到禮券及提貨券，
    且無法聯繫出人，始知受騙。因認被告涉犯刑法第30條第1
    項、第339 條第1 項之幫助詐欺取財罪嫌等語。
二、按同一案件繫屬於有管轄權之數法院者，由繫屬在先之法院
    審判之，但經共同之直接上級法院裁定，亦得由繫屬在後之
    法院審判，刑事訴訴訟法第8 條定有明文。次按依同法第8
    條之規定不得為審判者，應諭知不受理之判決，並得不經言
    詞辯論為之，刑事訴訟法第303 條第7 款及第307 條分別定
    有明文。此項訴訟法上所謂一事不再理之原則，關於實質上
    一罪或裁判上一罪，均有其適用，最高法院60年臺非字第77
    號判例可資參照。又所稱同一案件包括事實上及法律上同一
    案件，係指所訴彼此兩案為同一被告，其被訴之犯罪事實亦
    屬同一者而言，至案件是否同一，應從被告與犯罪事實二方
    面觀察，實質上或裁判上一罪，其基本事實或有差異，惟在
    實體法上作成一罪，刑罰權僅為單一，其在法律上之事實關
    係既屬單一，具有不可分性，則檢察官雖僅就其犯罪事實一
    部起訴，效力仍及於全部，亦不失為同一案件，故就想像競
    合犯之犯罪事實一部提起公訴，依審判不可分原則，其效力
    及於全部，其他部分自不得再行提起公訴。
三、經查，被告雖預見提供自己帳戶給他人使用，可能供詐欺集
    團掩飾或隱匿其等重大犯罪所得之財物，竟仍不違背其本意
    ，基於幫助他人詐欺取財之不確定故意，於96年11月16日前
    某日，在不詳地點，將其申辦之大社郵局（局號：0000000
    號，帳號：0000000 號）帳戶之存褶、提款卡及密碼交付給
    真實姓名年籍不詳之詐欺集團成員。嗣該詐騙集團份子於取
    得上開帳戶後，即共同基於意圖為自己不法所有之犯意聯絡
    ，於96年11月16日，在雅虎公司之拍賣網站上，刊登欲出售
    筆記型電腦1 臺之不實訊息，適易思成於臺南縣新營市○○
    街15號之住所內上網瀏覽，因而陷於錯誤，於參與競標並得
    標後，於同日晚上7 時10分許，依其指示，至高雄市○○區
    ○○路103 號之7-11商店內，利用其商店內之ATM 提款機操
    作匯款新臺幣1 萬2099元至上開大社郵局帳戶內，嗣易思成
    發覺受騙，乃報警處理而循線查悉上情之犯罪事實，業經臺
    灣臺南地方法院檢察署檢察官於97年8 月29日以97年度偵緝
    字第1020號提起公訴，並於97年9 月11日繫屬臺灣臺南地方
    法院，由該院於同年10月13日以97年度簡字第2833號判處有
    期徒刑3 月，並得易科罰金（尚未確定），此有前開起訴書
    、刑事簡易判決書、臺灣高等法院被告前案紀錄表及本院公
    務電話紀錄各1 紙在卷可稽。經核，被告上開2 案件，均係
    就其於96年11月15日，將其申設之高雄大社郵局帳號000000
    00000000號之存摺、提款卡及密碼交付予不詳姓名之人，而
    幫助該不詳姓名之人犯詐欺取財罪，致不同之被害人受詐騙
    ，上開2 案件應認係一行為觸犯數幫助詐欺取財犯行，為想
    像競合犯，是本案與臺灣臺南地方法院97年度簡字第2833號
    案件應屬想像競合犯之同一案件，而本案經臺灣板橋地方法
    院檢察署檢察官聲請簡易判決處刑後於97年9 月25日始繫屬
    於本院，此有臺灣板橋地方法院檢察署97年9 月25日甲○慎
    格97偵2111字第106379號函暨其上本院收狀戳章印文1 紙在
    卷可憑，足見本院係就同一案件繫屬在後之不得為審判之法
    院，揆諸前揭說明，爰不經言詞辯論，逕為諭知不受理之判
    決。
據上論斷，應依刑事訴訟法第452 條、第303 條第7 款、第307
條，判決如主文。
中    華    民    國    97    年    10    月    29    日
                刑事第二十一庭  審判長法  官  侯志融
                                      法  官  陳正偉
                                      法  官  廖欣儀
上列正本證明與原本無異。
如不服本判決，應於送達後十日內敘明上訴理由，向本院提出上
訴狀。
                                      書記官  黃文儀
中    華    民    國    97    年    10    月    29    日


司法院資訊處製作；財團法人民間司法改革基金會備份。
